最高法院刑事判決　　　　　　　　　　　　　　　　八十八年度台非字第三五○號
　　上訴人　最高法院檢察署檢察總長
　　被　告　甲　○　男
右上訴人因被告侵占案件，對於台灣高等法院台南分院中華民國八十八年七月八日第
二審確定判決（八十八年度上易字第一○三九號，起訴案號：台灣雲林地方法院檢察
署八十七年度偵字第三七八四、三八九九號），認為違法，提起非常上訴，本院判決
如左：
    主  文
上訴駁回。
    理  由
非常上訴理由稱：「按判決不適用法則或適用不當者為違背法令，刑事訴訟法第三百
七十八條定有明文。又法院不得就未經起訴之犯罪事實審判，而諭知科刑之判決，得
變更檢察官所引應適用之法條者，亦應以起訴之事實為限。有最高法院判例多則可供
參照。本件檢察官起訴之犯罪事實，係被告於民國（下同）八十七年八月三日上午八
時許，在雲林縣麥寮鄉台塑石化股份有限公司六輕工地汽電二區發電廠，竊取台塑公
司所有之ＰＵ防水漆九桶、油漆四桶，放於其所駕駛之ＰＱ一四四六七號自用小貨車
之右前座及貨斗處，於上午十一時五十分欲偷運出台塑六輕工地時被查獲。係犯刑法
第三百二十條第一項之竊盜罪。原判決不就檢察官起訴之犯罪事實為審判，竟另行認
定被告係受僱於敦龍營造公司，在雲林麥寮鄉台塑石化股份有限公司六輕工地汽電三
區承做ＰＵ防水漆工程，為從事業務之人，於八十七年八月三日上午八時許至該公司
六輕工地工作，十一時許，第三次以小貨車向該公司現場監工吳錦樁領取ＰＵ防水漆
約二十桶，運至汽電三區下貨時，竟意圖為自己不法之所有，將其中九桶（十公斤裝
五桶、二十公斤裝四桶）不予卸下車而據為己有。觸犯刑法第三百三十六條第二項之
業務侵占罪。其所認定之事實，係被告侵占業務上所持有之物，與檢察官起訴之被告
竊取他人之物之事實，根本不同。揆諸首開說明，顯屬違法。案經確定，且不利於被
告。爰依刑事訴訟法第四百四十一條、第四百四十三條提起非常上訴，以資救濟」等
語。
按刑事訴訟法第三百條所定科刑之判決，得就起訴之犯罪事實，變更檢察官所引應適
用之法條，係指法院於不妨害事實同一之範圍內，得自由認定事實適用法律而言。而
事實是否同一，應視檢察官請求確定其具有侵害性之基本社會事實是否同一而定，並
以犯罪構成要件有無罪質上之共通性為具體判斷之標準。查本件檢察官對被告以竊盜
罪提起公訴，而原判決變更檢察官起訴之法條，改判論處業務上侵占罪刑，核其變更
法條前後兩罪之侵害財產法益、侵害之時、地及被害主體，均無差異，抑且其具有「
意圖為自己不法之所有」之主觀犯意及侵害「他人之物」為犯罪客體之構成要件，並
有罪質上之共通性，尚未逾越檢察官請求確定具有侵害性基本社會事實同一性之範圍
。非常上訴意旨認原判決未就起訴之犯罪事實為審判，執以指摘原判決有適用法則不
當之違法，尚屬誤會。其上訴非有理由，應予駁回。
據上論結，應依刑事訴訟法第四百四十六條，判決如主文。
中      華      民      國    八十八    年     十二     月      二      日
                              最高法院刑事第二庭
                                  審判長法官  莊  來  成
                                        法官  呂  潮  澤
                                        法官  謝  俊  雄
                                        法官  白  文  漳
                                        法官  蘇  振  堂
      右正本證明與原本無異
                                              書  記  官
中      華      民      國    八十八    年     十二     月      七      日
                                                                      Ｚ
